福建金門地方法院刑事判決　　　　　　　 95年度訴緝字第1號
公　訴　人　福建金門地方法院檢察署檢察官
被　　　告　甲○○
上列被告因偽造有價證券等案件，經檢察官提起公訴（76年度偵
字第6號），本院判決如下：
    主      文
甲○○免訴。
    理      由
一、公訴意旨略以：被告甲○○、馬志駿、馬西助（馬志駿、馬
    西助二人另經本院民國77年10月21日77年度更一字第1號判
    決無罪）基於共同意圖為自己不法所有之概括犯意，由馬志
    駿於70年6月間，將被害人乙○○之身分證及印章，私自交
    付給被告甲○○，由被告甲○○偽造「乙○○」之署押，盜
    蓋其私章，偽造被害人乙○○為申請人之貸款申請書，向金
    門縣信用合作社（下稱信合社）申請貸款，足以生損害於被
    害人乙○○及信合社。被告甲○○並意圖供行使之用，偽造
    「乙○○」署押為本票發票人，再盜用其印章而偽造有價證
    券，又偽刻「蔡西東」印章蓋於其上，偽造「蔡西東」之署
    押為連帶保證人，盜用蔡西東所經營「協全商城」之店章偽
    造連帶保證書，足以生損害於蔡西東。被告甲○○於70年6
    月20日持被害人乙○○之身分證、印章、偽造之貸款申請書
    及本票，向信合社詐稱被害人乙○○委託其申請一年期放款
    新台幣15萬元，使信合社承辦人員陷於錯誤，同年月26日如
    數交由被告甲○○領取；被告甲○○並於支出傳票背面上偽
    造「乙○○」署押、盜用其印章及親簽「根秋」二字佯代領
    款，足以生損害於乙○○及信合社；復於71年8月6日及72年
    12月7日辦妥展期手續。迄73年12月貸款期限屆滿，信合社
    向被害人乙○○催討，被害人乙○○始知遭人冒貸。因認被
    告甲○○涉有刑法第217條第1項、第2項、第210條、第216
    條、第201條第1項、第2項、第339條第1項之罪嫌云云。
二、被告行為後，刑法業於94年2月2日修正公布，95年7月1日起
    施行；而行為後法律有變更者，適用行為時之法律，但行為
    後之法律有利於行為人者，適用最有利於行為人之法律，修
    正後刑法第2條第1項定有明文。此條規定係規範行為後法律
    變更所生新舊法律比較適用之準據法，本身尚無新舊法比較
    之問題，於新法施行後，應一律適用新法第2條第1項之規定
    ，為「從舊從輕」之比較。而本次法律變更，比較時應就罪
    刑有關之共犯、未遂犯、想像競合犯、牽連犯、連續犯、結
    合犯，以及累犯加重、自首減輕暨其他法定加減原因（如身
    分加減）與加減例等一切情形，綜其全部罪刑之結果而為比
    較（最高法院95年5月23日95年度第8次刑事庭會議決議參照
    ）。茲分別說明如下：
  （一）牽連犯：查被告行為後，刑法第55條牽連犯之規定已於
        前揭時日刪除並經施行，本案被告所犯上開數罪間，有
        方法結果之牽連關係，依修正前即行為時之規定，應依
        牽連犯規定從一重斷，依修正後之刑法則應予數罪併罰
        ，故以修正前之規定較有利於被告。
  （二）追訴權時效：被告所犯最重之罪為刑法第201條第1項之
        偽造有價證券罪嫌，其法定最高本刑為有期徒刑10年；
        依修正前刑法第80條第1項第1款規定，其追訴權時效期
        間為20年，但開始實施偵查時即為已行使追訴權，依修
        正前之規定，被告犯罪成立之日（偽造有價證券）為70
        年6月20日，檢察官開始實施偵查之日為76年1月16日，
        本院發佈通緝日為76年8月29日，應扣除之時間為7月13
        日，追訴權時效完成日期為96年2月2日；修正後刑法第
        80條第1項第1款規定，其追訴權時效期間為30年，因起
        訴始停止進行，追訴權時效完成日期為108年4月9日；
        上述新舊法比較結果，自以舊法之規定有利於被告。
  （三）綜上所述，依刑法第2條第1項前段，經比較新舊法，於
        本案應適用修正前即行為時之刑法關於牽連犯與追訴權
        時效之規定，對被告較為有利。
三、按案件時效已完成者，應諭知免訴之判決，並得不經言詞辯
    論為之，刑事訴訟法第302條第2款、第307條分別定有明文
    。又追訴權，因下列期間內不行使而消滅：（一）死刑、無
    期徒刑或10年以上有期徒刑者，20年。前項期間自犯罪成立
    之日起算。但犯罪行為有連續或繼續之狀態者，自行為終了
    之日起算。又追訴權之時效，如依法律之規定，偵查、起訴
    或審判之程序，不能開始或繼續時，停止其進行。前項時效
    停止，自停止原因消滅之日起，與停止前已經過之期間，一
    併計算。停止原因繼續存在之期間，如達於第80條第1項各
    款所定期間4分之1者，其停止原因視為消滅，刑法第80條第
    1項第1款、第2項、第83條分別定有明文。
四、本件被告所犯各罪應從一重論以偽造有價證券罪嫌，其係於
    70年6月20日成立該罪（最重本刑為10以下有期徒刑之罪，
    其追訴權期間為20年），經福建金門地方法院檢察署檢察官
    於76年1月16日開始實施偵查起訴，時效停止進行（此時時
    效進行5年6月26日）。嗣本院因被告逃匿而於76年8月29 日
    發布通緝，審判程序不能繼續。又於81年8月29日已達5年之
    期間，停止原因視為消滅。依法自是日起，與停止前已經過
    之期間，一併計算，計至96年2月2日時效完成。揆諸前開規
    定，爰不經言詞辯論，諭知被告為免訴之判決。
據上論斷，應依刑事訴訟法第302條第2款、第307條，判決如主
文。
中    華    民    國    96    年    2     月     6    日
                刑事庭  審判長法  官  施慶鴻
                              法  官  林慶郎
                              法  官  盧軍傑
上為正本證明與原本無異。
如不服本判決，應於判決送達後十日內向本院提出上訴狀，上訴
於福建高等法院金門分院。
中    華    民    國    96    年    2     月     6    日
                              書記官  楊靜秋
